臺北高等行政法院判決
　　　　　　　　　　　　　　　　　　 94年度訴字第00356號
　　　　　　　　　　　　　　　.
原　　　告　甲○○○
　　　　　　乙○○
　　　　　　丙○○
上三人共同
訴訟代理人　金學坪　律師
複代理人　　王令冠　律師
被　　　告　財政部臺北市國稅局
代　表　人　張盛和（局長）
訴訟代理人　丁○○
上列當事人間因贈與稅事件，原告不服財政部中華民國93年12月
21日台財訴字第09300522930號訴願決定，提起行政訴訟。本院
判決如下：
　　主  文
原告之訴駁回。
訴訟費用由原告負擔。
　　事  實
一、事實概要：
    緣原告甲○○○之配偶林武義於民國（下同）80年12月5日
    將其所有台北區中小企業銀行（以下簡稱台北企銀）活期儲
    蓄存款新臺幣（下同）4,060,000元，併同原告甲○○○之
    740,000元及其子原告丙○○之200,000元，計5,000,000元
    存入原告丙○○同銀行之定期存款（存單號碼BA274883、面
    額5,000,000元），涉及贈與情事，而未依規定申報贈與稅
    ，經被告機關查獲，乃核定林武義80年度贈與總額為4,060,
    000元，贈與淨額3,610,000元，應納稅額396,650元，並按
    核定應納稅額加處1倍之罰鍰396,650元。林武義不服，提起
    復查，未獲變更，提起訴願，因林武義於90年1月18日死亡
    ，由甲○○○承受訴願，嗣遭決定將原處分關於罰鍰部分撤
    銷，其餘訴願駁回，原告等就訴願駁回部份（即課徵贈與稅
    本稅部份）不服，遂提起本件行政訴訟。
二、兩造聲明：
　　(一)原告聲明求為判決：1.訴願決定、原處分關於贈與稅本稅
                          部份均撤銷。
                        2.訴訟費用由被告負擔。
　　(二)被告聲明求為判決：1.駁回原告之訴。
                        2.訴訟費用由原告負擔。
三、兩造之爭點：被告機關核定林武義80年度贈與稅額396,650
                元，是否適法？
　　(一)原告主張之理由：
      1.按「稱贈與者，謂當事人約定，一方以自己之財產無償
        給與他方，他方允受之契約。」、次按「當事人互相表
        示意思一致者，無論其為明示或默示，契約即為成立。
        」民法第406及第153條第1項定有明文。贈與乃係贈與
        人與受贈人合意，贈與人將自己之財產權，無償給與於
        受贈人之意思表示，經受贈人允受為成立要件，係有相
        對人之單務契約行為，而契約行為之第一特徵乃係當事
        人間有兩個以上之意思表示，若僅有一個意思表示，則
        屬於單獨行為，不得謂之契約，合先陳明。
      2.查原告丙○○於79年7月11日所開設之台北企銀帳戶，
        其開戶文件上之簽章均非原告丙○○本人之簽名及所有
        印鑑章，此有丙○○於台北企銀之開戶印鑑卡影本可稽
        （見原證1）。且林武義於80年12月5日雖自其所有台北
        企銀活期儲蓄存款帳戶提取4,060,000元，併同他人款
        項存入原告丙○○同銀行定期存款帳戶內，惟原告丙○
        ○從未知悉，且上開台北企銀定期存款單及存款印鑑章
        均由林武義自行保管，參諸改制前行政法院62年判字第
        127號判例意旨，動產所有權之歸屬，以占有為要件，
        林武義雖將款項以丙○○之名義存入台北企銀帳戶，惟
        林武義既可隨時提領上開存款，故該筆存款之占有人實
        係林武義，即系爭款項之實際保管、處分權人並非存戶
        名義人丙○○而係林武義，殆無疑義。
      3.次查系爭款項林武義雖自始以其子丙○○名義辦理存款
        ，且未轉回予林武義，惟原告丙○○就該帳戶及存款從
        未知悉，且系爭款項之利息所得仍由林武義以丙○○之
        名義依法申報綜合所得稅，因系爭款項利息之綜合所得
        稅係由林武義申報，故請鈞院向被告函調系爭存款利息
        之綜合所得稅申報書，查核簽署筆跡即明事實。
      4.綜上所陳，林武義雖將其款項以原告丙○○名義存入台
        北企銀，惟原告因從未知悉而無從為允受，故揭櫫上開
        條文意旨，林武義自行移轉系爭款項與他人之單方行為
        ，與贈與之法律要件，實有未合，林武義與原告丙○○
        關於系爭款項之贈與契約並未成立，故被告機關對原告
        等課徵贈與稅之情事，洵屬違法，本案原處分關於贈與
        稅部分，訴願決定遞予維持，亦有未合。請鈞院判決如
        起訴聲明。
　　(二)被告主張之理由：
      1.按「凡經常居住中華民國境內之中華民國國民，就其在
        中華民國境內或境外之財產為贈與者，應依本法規定，
        課徵贈與稅。」、「本法稱財產，指動產、不動產及其
        他一切有財產價值之權利。本法稱贈與，指財產所有人
        以自己之財產無償給予他人，經他人允受而生效力之行
        為。」分別為遺產及贈與稅法第3條第1項及第4條所明
        定。
      2.本件係被告個案調查時，查得贈與人林武義於80年12月
        5日將其所有台北企銀活期儲蓄存款4,060,000元，併同
        原告甲○○○之740,000元及原告丙○○200,000元，計
        5,000,000元存入原告丙○○之同銀行之定期存款（存
        單號碼BA274883，面額5,000,000元），涉及贈與情事
        ，乃核定贈與人林武義贈與總額4,060,000元，淨額3,6
        10,000元，應納稅額396,650元。
      3.原告等訴稱係信託原告丙○○名義辦理存款，系爭款項
        自始為林武義以原告丙○○名義辦理存款，未轉回林武
        義，所生利息仍由林武義以原告丙○○之名義辦理綜合
        所得稅結算申報，原告丙○○自始未曾知悉而無從允受
        ，純屬林武義單方行為，利息所得等情。惟參諸最高法
        院66年度台再字第42號及71年度台上字第20522號民事
        判例「所謂信託係指委託人授與受託人超過經濟目的之
        權利，而僅許可其餘經濟目的範圍內行使權利之法律行
        為而言。」及「信託行為乃委託人為自己或第三人之利
        益，以一定財產為信託財產，將之移轉予受託人，由受
        託人管理或處分，以達到一定經濟上或社會上之目的之
        行為，受託人不特僅就信託財產承受權利人之名義，且
        須就信託契約所定內容，為積極之管理及處分，如委託
        人僅以其財產名義上移轉予受託人，受託人自始不負管
        理或處分之義務，凡財產上之管理、使用或處分悉由委
        託人自行辦理時，是為消極信託，除有確實之不當原因
        外，通常多屬通謀而為之虛偽意思表示。」之要旨，本
        件原告等雖辯稱係贈與人林武義信託原告丙○○名義辦
        理存款，惟仍無法就信託之態樣及信託之積極內容予以
        說明，況且，系爭款項贈與人林武義自始以原告丙○○
        之名義辦理存款，迄今並無轉回贈與人林武義，此亦為
        原告等所不爭執，且存款利息亦為原告丙○○列為其所
        得，此有原告丙○○81至83年度綜合所得稅結算申報書
        及核定通知書附卷可稽，是贈與人贈與之意思表示應甚
        為明確，復參諸改制前行政法院62年判字第127號判例
        意旨，動產所有權之歸屬，以占有為要件，贈與人林武
        義將自有資金以其子─原告丙○○名義存入，即為其子
        所有，在未提領之前，不能指為他人所有，否則權利義
        務之主體無從確定，將使物權陷於紊亂，則原告丙○○
        就系爭款項即享有經濟上之處分權，得以占有支配帳內
        之存款。且原告丙○○亦將系爭款項之利息依法申報綜
        合所得稅，可見其亦無反對之意思，足堪認定原告丙○
        ○業已允受，其贈與行為之客觀要件均已成立而生效，
        從而，被告依首揭規定，核課其贈與稅，並無不合。
      4.據上論述，本件原處分、訴願決定均無違誤，為此請求
        判決如被告答辯之聲明。
　　理  由
一、按「凡經常居住中華民國境內之中華民國國民，就其在中華
    民國境內或境外之財產為贈與者，應依本法規定，課徵贈與
    稅。」、「本法稱財產，指動產、不動產及其他一切有財產
    價值之權利。本法稱贈與，指財產所有人以自己之財產無償
    給予他人，經他人允受而生效力之行為。」分別為遺產及贈
    與稅法第3條第1項及第4條所明定。
二、本件被告以原告甲○○○之配偶林武義於80年12月5日將存
    款計5,000,000元存入原告丙○○同銀行之定期存款，涉及
    贈與情事，而未依規定申報贈與稅，乃核定林武義80年度贈
    與總額為4,060,000元，贈與淨額3,610,000元，應納稅額
    396,650元，並按核定應納稅額加處1倍之罰鍰396,650元。
    林武義不服，提起復查，未獲變更，提起訴願，因林武義於
    90年1月18日死亡，由甲○○○承受訴願，嗣遭決定將原處
    分關於罰鍰部分撤銷，其餘訴願駁回，原告等就訴願駁回部
    份（即課徵贈與稅本稅部份）不服，循序起訴意旨略以：原
    告丙○○於79年7月11日所開設之台北企銀帳戶，其開戶文
    件上之簽章均非原告丙○○本人之簽名及所有印鑑章，且系
    爭存款定期存款單及存款印鑑章均由林武義自行保管，林武
    義既可隨時提領上開存款，系爭款項之實際保管、處分權人
    並非存戶名義人丙○○而係林武義，林武義雖自始以其子丙
    ○○名義辦理存款，且未轉回予林武義，惟原告丙○○就該
    帳戶及存款從未知悉而無從為允受，林武義自行移轉系爭款
    項與他人之單方行為，與贈與之法律要件，實有未合，贈與
    契約並未成立，被告機關對原告等課徵贈與稅，洵屬違法云
    云。
三、卷查原告甲○○○之配偶林武義於80年12月5日將其所有台
    北企銀活期儲蓄存款4,060,000元，併同原告甲○○○之740
    ,000 元及其子原告丙○○之200,000元，計5,000,000元存
    入原告丙○○同銀行之定期存款（存單號碼BA274883、面額
    5,000,000元）之事實，有台北企銀活期儲蓄存款取款憑條
    、存本取息儲蓄存款存單、定儲轉帳收入傳票等附原處分卷
    可稽。是被告據以核定贈與人林武義80年度贈與總額為4,06
    0,000元，贈與淨額3,610,000元，應納稅額396,650元，洵
    屬有據。
四、原告等雖主張系爭款項自始即為林武義以原告丙○○名義辦
    理存款，所生利息仍由林武義以原告丙○○名義辦理綜合所
    得稅結算申報，原告丙○○自始未曾知悉而無從允受，純屬
    林武義單方行為，並非贈與云云；惟查系爭款項贈與人林武
    義於80年年12月間即以原告丙○○之名義辦理存款，迄被告
    於85年8月間個案調查時，長達近5年之期間，仍無轉回贈與
    人林武義，贈與人贈與之意思表示應甚為明確；再查系爭存
    款之利息，亦為原告丙○○列為其年度綜合所得並據以申報
    ，此有原告丙○○81至83年度綜合所得稅結算申報書及核定
    通知書附原處分卷可稽；揆諸每年度綜合所得稅結算申報係
    國民重大之公法上義務，須將整年度之各類所得與得扣除或
    扣抵事項，為資料之整理與統計，再據以申報；觀諸原告丙
    ○○於81至83年度綜合所得稅結算申報，均已將系爭存款之
    利息收入，列入其年度綜合所得申報，衡情要難謂原告丙○
    ○對於將系爭存款之利息收入，列入其年度綜合所得申報一
    事，毫不知情，足徵其亦無反對之意思。參諸改制前行政法
    院62年判字第127號判例意旨，動產所有權之歸屬，以占有
    為要件，贈與人林武義將自有資金以其子即原告丙○○名義
    存入，即為其子所有，在未提領之前，不能指為他人所有，
    否則權利義務之主體無從確定，將使物權陷於紊亂，則原告
    丙○○就系爭款項即享有經濟上之處分權，得以占有支配帳
    內之存款；被告認定系爭爭款項由林武義以原告丙○○名義
    辦理存款，核屬贈與行為並據以核課其贈與稅，並無不合。
    原告主張並非贈與云云，容非可採。因本件事證已明，原告
    聲請函調系爭存款開戶及往來資料，核無必要。
五、綜上所述，原告起訴論旨，並非可採；被告據以核定原告之
    被繼承人即贈與人林武義80年度之贈與總額為4,060,000元
    ，贈與淨額3,610,000元，應納稅額396,650元，並無違誤，
    復查及訴願決定就核定贈與稅部份遞予維持，亦無不合；原
    告訴請撤銷，為無理由，應予駁回。
六、兩造其餘主張陳述，於判決結果不生影響，無庸一一論列，
    併予敘明。
據上論結，本件原告之訴為無理由，爰依行政訴訟法第104條、
民事訴訟法第85條第1項前段、行政訴訟法第98條第3項前段，判
決如主文。
中　　華　　民　　國　　94　　年　　11　　月　　24　　日
                  第六庭審判長法  官   林樹埔
                              法  官　 曹瑞卿
                              法  官　 許瑞助
上為正本係照原本作成。
如不服本判決，應於送達後20日內，向本院提出上訴狀並表明上
訴理由，如於本判決宣示後送達前提起上訴者，應於判決送達後
20日內補提上訴理由書（須按他造人數附繕本）。
中　　華　　民　　國　　94　　年　　11　　月　　24　　日
                              書記官   吳芳靜
